【裁判字號】    92,交上易,820
【裁判日期】    920625
【裁判案由】    過失傷害
【裁判全文】
臺灣高等法院臺中分院刑事判決                 九十二年度交上易字第八二○號
    上  訴  人
    即  被  告  丙○○
右上訴人即被告因過失傷害案件，不服臺灣臺中地方法院九十一年度交易字第三○三
號，中華民國九十二年三月二十八日第一審判決（起訴案號：臺灣臺中地方法院檢察
署九十一年度偵字第一○二○○號）提起上訴，本院判決如左：
    主      文
原判決撤銷。
丙○○因過失傷害人之身體，處有期徒刑肆月，如易科罰金，以參佰元折算壹日。緩
刑貳年。
    事      實
一、丙○○於民國九十年十一月六日中午十二時四十五分許，駕駛車牌號碼ＩＭ—五
    八三○號自用小客車，沿台中市○○路（二線道），由大誠街（東）往停車場（
    西）方向行駛，途經中華路與光復路之交岔路口時，應注意汽車行駛至交岔路口
    ，其行進應遵守燈光號誌，遇有閃光紅燈應「停車再開」，車輛應減速接近，先
    停止於交岔路口前，讓幹道車優先通行後認為安全時，方得續行。且當時天候為
    晴，日間有自然光線，路面乾燥無缺陷，道路無障礙物，視距良好之情形下，無
    不能注意之情形，竟疏於注意，於通過上開行向閃紅燈之交岔路口時，未先停止
    於交岔路口前，讓當時沿中華路（四線道），由公園路（北）往成功路（南）方
    向由丁○○騎乘，搭載乙○○之車牌號碼ＩＱＰ—五四○號機車優先通行，而丁○○亦疏未注意其行向為閃光黃燈時，車輛應減速接近，而疏未減速慢行，致使
    丙○○煞車不及，其所駕駛車輛之右前保險桿及車頭撞擊丁○○所駕駛機車左斜
    板及左踏板，致人車倒地，丁○○因此受有左肩、兩膝、兩手擦傷，左腕皮下血
    腫等傷害，其所搭載之乙○○因而受左足踝嚴重碎裂傷，幾近自足踝處斷離，現
    經復原後左足踝關節彎曲不能小於九十度，惟往下壓角度正常，致步行腳掌較為
    僵直之傷害。丙○○於肇事後，即以電話報案，並留於現場，於犯罪偵查機關未
    發覺前，自首而接受裁判。
二、案經丁○○、乙○○訴由台中市警察局第一分局報請臺灣台中地方法院檢察署檢
    察官偵查起訴。
    理      由
一、訊據上訴人即被告丙○○（下稱被告）對於右揭時、地駕車與告訴人丁○○所駕
    機車發生車禍之事實固坦認不諱，惟辯稱：伊並無過失，當時伊開車到交叉路口
    時，有減速慢行，見左邊車子停下來伊才過去，係告訴人騎內線撞到伊云云。經
    查，被告於右揭時、地駕駛前開自小客車，所駕駛車輛之右前保險桿及車頭撞擊
    告訴人丁○○所騎乘機車之左斜板及左踏板，致告訴人等人車倒地，告訴人丁○○因此受有左肩、兩膝、兩手擦傷，左腕皮下血腫等傷害；其所搭載之告訴人乙○○因而受左足踝嚴重碎裂傷，現經復原後左足踝關節彎曲不能小於九十度，惟
    往下壓角度正常，致步行腳掌較為僵直之傷害之情，業據告訴人丁○○、乙○○
    指述綦詳，並有道路交通事故調查報告表、肇事現場圖各一件及診斷證明書三紙
    、現場相片七張在卷可資佐憑，且經本院當庭勘驗告訴人乙○○之傷勢，製有本
    院九十二年五月十九日下午三時十五分之訊問筆錄附卷可參。按汽車行駛至交岔
    路口，其行進應遵守燈光號誌；汽車行駛時，駕駛人應注意車前狀況，隨時採取
    必要之安全措施。道路交通安全規則第一百零二條第一項第一款、第九十四條第
    三項定有明文。又閃光紅燈表示「停車再開」，車輛應減速接近，先停止於交岔
    路口前，讓幹道車優先通行後認為安全時，方得續行。道路交通標誌標線號誌設
    置規則第二百十一條第一項第二款亦定有明文。被告駕車自應注意上開規定。惟
    依被告於原審審理中供陳：「我有開慢一點，見左邊車子停下來我才過去，但告
    訴人已衝過來了」，偵查中稱「看到機車時車子已撞到」等語，及該路口視野甚
    為開闊、告訴人丁○○所駕駛之機車遭被告所駕駛之自小客車車頭撞擊左斜板及
    左踏板處之情況證據以觀，被告於前揭時間行經該行向閃紅燈之交岔路口，顯疏
    未先停止於交岔路口前，讓告訴人所駕駛之自用小客車優先通行，亦疏未注意車
    前狀況，隨時採取必要之安全措施，因而當發現告訴人丁○○之車時，已無法煞
    車避免發生碰撞。又依前開道路交通事故調查報告表所載，當時天候為晴，夜間
    有照明，路面乾燥無缺陷，道路無障礙物，視距良好，亦能注意，竟疏未注意，
    致肇車禍，是被告就本件事故之發生應有過失。被告所辯伊所駕汽車僅係右照後
    鏡受損，車前方之損害係舊傷，而證人即車主周明海亦證稱「該保險桿是玻璃纖
    維，撞到時會整個斷掉，該處受損是我以前自己撞到的」云云。惟查該車之受損
    情形業經證人即警員嚴家治當場驗明，並記載於前開道路交通事故調查報告表，
    且依卷附現場車損照片以觀，地上尚留有右前保險桿撞毀後之碎片，此亦經現場
    處理警員嚴家治於原審調查時證稱：「當時地面掉落物係右前保險桿之掉落物，
    有核對過」、「我們有比對過，告訴人之皮膚還有一些留在保險桿上面」等語明
    確（見原審卷第三五頁背面、第三六頁）；且其右前車頭板金碰痕亦歷歷可見，
    被告車輛的撞擊點應為車頭部位，且依證人嚴家治證稱：現場之車子可能有移動
    ，被告有承認移動等語及機車之刮地痕係從被告汽車停放位置之右邊中間部位穿
    越車下而過，被告之汽車應略有移動向前。是被告所辯及證人周明海所稱均無足
    採。被告雖另稱係告訴人丁○○之車速過快致發生車禍云云，惟此僅為告訴人與
    有過失之問題，並無礙於被告過失責任之認定，而本件車禍經送請鑑定結果，其
    鑑定意見「一、丙○○駕駛自小貨車行至閃紅燈號誌路口未讓幹道車先行，為肇
    事主因。二、丁○○駕駛重機車行經閃黃燈號誌路口疏未減速慢行，為肇事次因
    」，就肇事責任亦為相同之認定，有臺灣省臺中市區車輛行車事故鑑定委員會九
    十一年八月六日中市鑑字第九一○六一二號鑑定意見書及台灣省車輛事故覆議鑑
    定委員會九十二年一月廿三日府覆議字第九一二八七四號覆函附於原審卷可憑（
    見原審卷第四一、四二頁），是被告對於本件車禍之發生確有過失甚明。而告訴
    人丁○○因此受有左肩、兩膝、兩手擦傷，左腕皮下血腫等傷害，其所搭載之乙○○因而受左足踝嚴重碎裂傷，幾近自足踝處斷離，有診斷證明書三紙在卷可憑
    ，雖經原審法院函詢中國醫藥學院附設醫院告訴人乙○○之病情狀況，經該院於
    九十一年十二月三十一日以院歷字第九一一二四○七六號函覆表示：告訴人乙○○左足踝嚴重碎裂傷，目前仍殘存明顯畸形，復原無望，終身左足機能受損，已
    達重傷害之程度，有上開函文附於原審卷可參（見原審卷第九八、九九頁）。惟
    經本院於九十二年五月十九日下午三時十五分訊問庭中訊問告訴人乙○○現在傷
    勢如何，告訴人乙○○陳稱：「當時我被撞到左腳足踝，及膝蓋擦傷，現在膝蓋
    部分功能正常，我左足踝現在不能跑，不能跳，現在足踝關節只能彎到九十度，
    但不能小於九十度，往下壓角度正常，腳掌不能往上舉。跑步會痛，所以我不太
    敢跑怕會再次受傷。」等語，且本院當庭請告訴人乙○○作左足踝之動作，告訴
    人乙○○之左足踝可以往下壓，與右腳掌相當，腳掌上彎到九十度，但不能小於
    九十度，走路腳掌比較僵直，走路有點跛之情，亦有本院該次訊問筆錄在卷可稽
    （見本院卷第一九頁），足見告訴人乙○○之傷勢，經過相當之診治後，雖不能
    回復原狀，惟僅減衰而未完全喪失其效用，尚非屬刑法第十條第四項所稱之重傷
    。又被告之過失與告訴人等之傷害間具有相當因果關係，本件被告過失傷害之罪
    證已臻明確，犯行堪以認定。
二、被告因駕車之過失致告訴人等受傷，核其所為，係犯刑法第二百八十四條第一項
    前段之過失傷害罪。告訴人乙○○之傷勢尚未至完全喪失其效用，未達重傷之程
    度，已如前述，是公訴意旨認被告係犯同法第二百八十四條第一項後段之過失傷
    害致重傷罪，尚有未洽，惟其基本事實同一，本院自應予審理，並變更起訴法條
    。被告以一個過失行為致告訴人二人受傷，為一行為觸犯上開二罪名，為想像競
    合犯，應從一重之過失傷害罪處斷。被告於肇事後，以電話報案，並留於現場，
    於犯罪偵查機關未發覺前，自首而接受裁判，業據被告陳明，有警訊筆錄可稽並
    經現場處理警員嚴家治到庭證述屬實，合於刑法第六十二條前段自首之規定，應
    依法減輕其刑。被告之駕車行為既未致告訴人重傷（如前述），原審判決認被告
    犯有過失傷害致重傷罪，並以被告之駕車致二告訴人傷害之行為，係一行為觸犯
    數罪名之想像競合犯關係，而從較重之過失傷害致重傷罪處斷，顯有未洽。被告
    上訴意旨否認有傷害犯行，雖無理由，但原審判決既有可議之處，應由本院將原
    審判決撤銷改判之。爰審酌被告過失程度之輕重、告訴人丁○○與有過失、告訴
    人所受傷害非輕及已與告訴人和解取得諒解之犯後態度等一切情狀，量處如主文
    第二項所示之刑，以資懲儆。又被告前未曾受有期徒刑以上刑之宣告，因一時失
    慮，偶罹刑典，事後已與被害人和解，獲得諒解，經此刑之宣告後，應知警惕而
    無再犯之虞，本院因認暫不執行其刑為當，予以宣告緩刑，用啟自新。
據上論斷，應依刑事訴訟法第三百六十九條第一項前段、第三百六十四條、第二百九
十九條第一項前段，刑法第二百八十四條第一項前段、第六十二條前段、第五十五條
、第七十四條第一項第一款，罰金罰鍰提高標準條例第一條前段、第二條，判決如主
文。
本案經檢察官甲○○到庭執行職務。
中      華      民      國      九十二     年     六      月   二十五   日
                                臺灣高等法院臺中分院刑事第九庭
                                      審判長法  官  陳  筱  珮
                     法  官  康  應  龍
                                            法  官  趙  春  碧
右正本證明與原本無異。
不得上訴。
                                            書記官  陳  文  琴
中      華      民      國      九十二     年     六      月   二十六   日
                                                                        Ｒ


司法院資訊處製作；財團法人民間司法改革基金會備份。
